【裁判字號】    95,裁,992
【裁判日期】    950518
【裁判案由】    土地鑑界
【裁判全文】
最  高  行  政  法  院  裁  定
                                     95年度裁字第00992號
抗  告  人  甲○○
訴訟代理人  蔡清福律師
上列抗告人因與相對人內政部間土地鑑界事件，對於中華民國94
年7月21日臺北高等行政法院93年度訴字第3604號裁定提起抗告
，本院裁定如下︰
    主  文
抗告駁回。
抗告訴訟費用由抗告人負擔。
    理  由
一、按抗告法院認抗告為不合法或無理由者，應為駁回抗告之裁
    定。
二、緣嘉義縣朴子地政事務所辦理嘉義縣布袋鎮○○段81地號土
    地複丈，關於辦理圖解法土地界址鑑定作業注意事項第8點
    規定所稱可靠界址點應如何認定一事，抗告人於民國（下同
    ）93年3月11日函請相對人指示該地政事務所所需參考之法
    規；相對人以所請係屬事實認定及實務執行事宜，以93年3
    月19日台內地字第0930060604號書函送請嘉義縣政府查明依
    法妥處逕復。抗告人不服該函，循序提起本件行政訴訟。案
    經原審以：所謂行政處分，依訴願法第3條第1項規定，係指
    中央或地方機關就公法上具體事件所為之決定或其他公權力
    措施，而對外直接發生法律效果之單方行政行為而言。另按
    上級機關本於監督關係，對於下級機關所為之糾正及指示，
    並非對於人民之行政處分，其以副本抄送當事人，純屬意思
    通知性質，自不得作為訴願之標的。抗告人如不滿該上級機
    關之指示，應俟受指示之下級機關遵令為行政處分後，再循
    行政救濟程序請求救濟。乃抗告人未待行政處分，即行訴願
    ，自非法之所許。參以該書函主旨謂「蔡君陳為有關貴屬嘉
    義縣政府所屬朴子地政事務所辦理布袋鎮○○段81地號土地
    複丈之『可靠界址點』認定乙案，係屬事實認定及實務執行
    事宜，請查明依法妥為處理逕復。」等語；足認該書函僅係
    相對人對嘉義縣政府就抗告人請求事項所為之指示，並非本
    於行政權而對人民為何行政處分，揆諸上開說明，相對人以
    副本通知抗告人，純屬意思通知，尚不對外發生准駁之法律
    上效果，即難謂其屬行政處分性質。訴願決定以上開函非屬
    行政處分，不予受理，即無不合。抗告人提起行政訴訟，顯
    非合法等由，據以駁回抗告人在原審之訴。經核並無不合。
三、本件抗告意旨猶以：相對人應負解釋法令之義務，以供其下
    級機關執行職務之依據，並由下級機關據以作成抗告人有利
    之處分，相對人逃避其責任，其真意乃在於拒絕抗告人依法
    聲請釋示以供地政機關施測之基準，已對外發生法律上之效
    果，原裁定認係純屬意思通知，據以駁回抗告人之訴，顯屬
    違誤等語，無非係一己法律上歧異之見解，核無足取，其抗
    告難認有理由，應予駁回。
四、依行政訴訟法第104條、民事訴訟法第95條、第78條，裁定
    如主文。
中    華    民    國    95    年    5     月    18    日
                  第四庭審判長法  官  高  啟  燦
                              法  官  黃  璽  君
                              法  官  廖  宏  明
                              法  官  楊  惠  欽
                              法  官  林  樹  埔
以  上  正  本  證  明  與  原  本  無  異
中    華    民    國    95    年    5     月    18    日
                              書記官  彭  秀  玲


司法院資訊處製作；財團法人民間司法改革基金會備份。
